臺灣臺中地方法院刑事判決　　　　　　　　　　　　九十一年度易字第二六四號
　　公　訴　人　台灣台中地方法院檢察署檢察官
　　被　　　告　甲○○
右列被告因詐欺案件，經檢察官提起公訴（九十一年度偵字第九一六三號），本院判
決如左：
    主  文
甲○○幫助洗錢，處有期徒刑參月，如易科罰金，以參佰元折算壹日。
    事  實
一、甲○○明知自稱「小陳」之不詳姓名者在自由時報刊登廣告以高價租用金融機構
    帳戶存摺、提款卡、印章，係利用租得帳戶掩飾或隱匿犯罪所得款項，竟基於幫
    助該不詳姓名者掩飾或隱匿犯罪所得之犯意，於九十一年三月間某日上午，依廣
    告上之電話號碼與該不詳姓名者聯絡，約定同日下午二時許，在台中市○○路旁
    見面，將其所有中華商業銀行東興分行第00000000000000號帳號
    之活期儲蓄存款帳戶存摺、提款卡及印章，以一個月新台幣（下同）一千五百元
    之代價租予該不詳姓名者使用，該不詳姓名者並告知甲○○如一個月到期未將存
    摺、提款卡及印章返還，由甲○○自行申辦掛失手續。該不詳姓名者取得甲○○
    所有存摺、提款卡及印章後，即基於常業之犯意，在自由時報上刊登「台灣大哥
    大通訊批發商，熱門手機促銷中」之廣告，從事假促銷真詐財之不法行為。嗣有
    乙○○見該促銷廣告，於九十一年三月二十一日，以廣告上之電話與該不詳姓名
    者聯絡購買手機，該不詳姓名即向乙○○詐稱需先確認其帳戶有無存款，要求乙
    ○○提供提款卡帳戶，先指示乙○○至台中市英才郵局提款機轉帳至指定帳戶，
    並續向乙○○佯稱金額未匯入，要乙○○續按轉帳及消帳編號，使乙○○陷於錯
    誤，自九十一年三月二十一日起至同年月二十八日止，共利用郵局及華南商業銀
    行提款機轉帳約一百零七萬元匯入該不詳姓名者指定之四個帳戶，其中一次於九
    十一年三月二十八日，將九萬九千九百八十二元匯入甲○○所交付之中華商業銀
    行東興分行上開帳戶，該不詳姓名者再利用金融卡提領花用，甲○○因而幫助該
    不詳姓名者掩飾、隱匿犯常業詐欺所得財物。迨乙○○發現其巨額存款已分次轉
    帳匯出，始知受騙。
二、案經台中市警察局第六分局報請台灣台中地方法院檢察署檢察官偵查起訴。
    理  由
一、訊據被告甲○○否認幫助洗錢犯行，辯稱伊將中華商業銀行東興分行活期儲蓄存
    款帳戶存摺、提款卡、印章，以一個月一千五百元代價租給自稱「小陳」之不詳
    姓名者，不知該不詳姓名者利用該帳戶詐財云云。惟查右揭犯罪事實，業據被害
    人乙○○指述綦詳，並有郵政儲金匯業局自動櫃員機儲戶交易明細表、華南商業
    銀行自動存提款機交易明細表及報紙廣告、中華商業銀行歷史檔交易明細查詢表
    、客戶基本資料查詢表、印鑑卡等影本附卷可稽。該自稱「小陳」之不詳姓名者
    ，既以高價租用金融機構帳戶存摺、提款卡、印章，作為掩飾或隱匿犯詐欺所得
    款項，再以刊登廣告之方式佯稱促銷手機，騙使不特定人匯款至指定帳戶，從事
    假促銷真詐財之不法行為，自係恃此為生，應成立常業詐欺罪，為洗錢防制法第
    三條第一項第五款所規定之重大犯罪。又政府開放金融業申請設立後，金融機構
    大量增加，使一般人申請存款帳戶極為容易且便利，故除非充作犯罪使用，一般
    正常使用之存款帳戶，並無向他人租用或購買帳戶存摺、金融卡、印章之必要。
    況坊間新聞媒體，對於不肖犯罪集團，經常利用大量收購之存款帳戶，掩飾或隱
    匿因自己或他人犯罪所得之財物，亦多所報導。被告自承該不詳姓名者曾告知如
    一個月到期未將存摺、提款卡及印章返還，由其自行申辦掛失手續，即知可疑，
    竟仍以一個月一千五百元之代價，將其中華商業銀行東興分行上開帳戶，租予該
    不詳姓名者使用，依常情，其焉會不知該帳戶將被作為掩飾或隱匿犯罪所得款項
    之用，顯見被告所辯無非飾卸之詞，不足採信，其犯行已堪認定。
二、被告明知自稱「小陳」之不詳姓名者以一個月一千五百元之代價，租用其中華商
    業銀行東興分行上開帳戶，係作為掩飾或隱匿犯罪所得款項之用，而該不詳姓名
    者嗣並利用該帳戶，掩飾、隱匿犯常業詐欺所得款項。核被告所為，係成立洗錢
    防制法第九條第一項洗錢罪之幫助犯，應依刑法第三十條第二項規定，按正犯之
    刑減輕之。查幫助犯之成立，主觀上行為人須有幫助故意，客觀上須有幫助行為
    。而幫助犯係從屬於正犯而成立，並無獨立性，故幫助犯須對正犯之犯罪事實，
    具有共同認識而加以助力，始能成立，其所應負責任，亦以與正犯有同一認識之
    事實為限，若正犯所犯之事實，超過其共同認識之範圍時，則幫助者事前既不知
    情，自不負責；從犯對正犯行為所認識之內容，如與正犯所發生之事實不一致時
    ，應僅就其所認識之範圍負責；刑法上之幫助犯，係對於犯罪與正犯有共同之認
    識，而以幫助之意思，對於正犯資以助力者而言。若於正犯之犯罪無共同之認識
    ，則非幫助犯。本件被告僅知自稱「小陳」之不詳姓名者以一個月一千五百元之
    代價，租用其中華商業銀行東興分行上開帳戶，係作為掩飾或隱匿犯罪所得款項
    之用，已如前述，並無證據足證被告對於其出租之帳戶係被作為詐欺取財之工具
    一節確有認識，檢察官認被告應成立刑法第三百三十九條第一項詐欺取財罪之幫
    助犯，尚有未洽，起訴法條應予變更。爰審酌被告尚無不良前科紀錄及其犯罪動
    機、手段、所生危害、犯罪後態度等一切情狀，處以如主文所示之刑，並諭知易
    科罰金之折算標準。
據上論斷，應依刑事訴訟法第二百九十九條第一項前段，洗錢防制法第九條第一項，
刑法第十一條前段、第三十條、第四十一條第一項前段，罰金罰鍰提高標準條例第二
條，判決如主文。
中      華      民      國      九十一      年    十一    月  二十一    日
                                        法  官  鍾  堯  航
右正本證明與原本無異。
如不服本判決，應於送達後十日內向本院提出上訴狀（須附繕本），上訴於台灣高等
法院台中分院。
                                        書記官
中      華      民      國      九十一      年    十一    月  二十一    日
附錄本案論罪科刑法條全文
洗錢防制法第九條第一項：
洗錢者，處五年以下有期徒刑，得併科新台幣三百萬元以下罰金。
